【裁判字號】    97,簡上,121
【裁判日期】    970630
【裁判案由】    竊盜
【裁判全文】
臺灣嘉義地方法院刑事判決             97年度簡上字第121號
上  訴  人
即  被  告  甲○○
上列上訴人即被告被訴竊盜案件，不服本院嘉義簡易庭中華民國
97年4月30日97年度嘉簡字第429號第一審判決（聲請簡易判決處
刑書案號：臺灣嘉義地方法院檢察署97年度偵字第1580號），提
起上訴，本院合議庭判決如下：
    主  文
原判決撤銷。
甲○○犯竊盜罪，累犯，處有期徒刑參月，如易科罰金，以新臺
幣壹仟元折算壹日。
    事  實
一、甲○○前因竊盜案件，經本院以92年度易字第55號判處有期
    徒刑7月確定，於民國93年5月9日執行完畢。猶不知悔改，
    其係乙○○所經營設於嘉義縣竹崎鄉昇平村大發不鏽鋼工廠
    ，按日計酬之工人，於97年2月23日16時許，其見乙○○所
    有之車牌號碼8M-3109號自用小貨車（價值新臺幣20萬元）
    ，停放在上揭工廠，鑰匙未取下，欲向乙○○借用該車，而
    將該車開到3百公尺外，乙○○位於嘉義縣竹崎鄉昇平村昇
    平44號住處，經乙○○女兒表示其父不在家，甲○○明知其
    未徵得乙○○同意借用該車，竟意圖為自己不法之所有，基
    於竊盜之犯意，徒手竊取上揭自用小貨車，將該車駛離乙○
    ○住處，得手後作為代步工具使用。嗣於同日22時15分，甲
    ○○駕駛上揭自用小貨車，在臺南縣白河鎮河東里122之15
    號加油站，因加油未付錢，經警到場處理，詢問乙○○後，
    而查悉上情。
二、案經臺南縣警察局白河分局報請臺灣嘉義地方法院檢察署檢
    察官偵查聲請簡易判決處刑。
    理  由
一、按被告以外之人於審判外之言詞或書面陳述，除法律有規定
    者外，不得作為證據。當事人、代理人或辯護人於法院調查
    證據時，知有第159條第1項不得為證據之情形，而未於言詞
    辯論終結前聲明異議者，視為有前項之同意。刑事訴訟法第
    159條第1項、第159條之5第2項分別定有明文。查檢察官、
    被告甲○○就證人即被害人乙○○於警詢時之陳述，未於言
    詞辯論終結前聲明異議，本院審酌其言詞陳述作成時之情況
    ，並無違法取證或其他瑕疵，認為以之作為證據為適當，是
    其於警詢時之陳述，應有證據能力。
二、訊據被告固供承其有於上揭時地開走車牌號碼8M-3109號自
    用小貨車，惟矢口否認有何竊盜之犯行，辯稱：貨車是伊借
    的，不是伊偷的。這台車是乙○○的，工作所需，車子伊常
    常在開。伊在還沒有開走前有打電話給乙○○，他說他沒有
    空，那時聲音很吵，他說回來再講，他沒有講要不要借伊。
    伊開走時，乙○○不在家，乙○○他女兒在，伊跟乙○○女
    兒說，請她告訴她父親，他女兒很靜，當時她沒有說話，乙
    ○○女兒沒有同意伊可以把車開走云云。然查：
  (一)上揭犯罪事實，業據證人乙○○於警詢及本院審理時證述綦
    詳（見警卷第6-8頁、本院卷第44-50頁），並經被告於警詢
    及偵查時坦承不諱（見警卷第2-4頁、偵卷第7-8頁），另有
    贓物認領保管單、車籍查詢-基本資料詳細畫面各1份及照片
    2張等在卷可稽（見警卷第10、14-15頁），足認被告之上揭
    自白與事實相符，被告確有竊盜之犯行。
  (二)雖被告以上詞置辯，然證人乙○○於本院審理時結證稱：伊
    開不鏽鋼工廠，被告在伊那裡上班好幾年了，被告不是每天
    工作，是有工作才有來，按日計酬。車牌號碼8M-3109號自
    用小貨車，大部分都是伊在開，但有時要載材料時，伊會叫
    被告開去載，1個月約1、2次。被告自己沒有車子鑰匙，有
    時伊鑰匙沒有抽起來，就插在車子上，平常被告要開車需要
    問伊，之前被告不曾不經伊允許就把車子開走等語（見本審
    卷第46-48頁），足認被告受僱於乙○○時，係在乙○○同
    意下，偶爾駕駛該車載送材料，被告平日要使用該車，必須
    徵得乙○○同意，是被告雖係乙○○僱用之工人，然其並無
    自由使用該車之權限，被告對此自難諉為不知。再者，證人
    乙○○於本院審理時結證稱：97年2月23日，被告有打電話
    給伊，但當時廟會很吵，伊有聽到他叫伊去哪邊載他，但聽
    的不是很清楚，被告沒有說要借用自用小貨車，伊沒有答應
    被告可以自行開車等語（見本審卷第49頁），是被告雖有撥
    打電話予乙○○，然其於電話中並未提及借車之事，乙○○
    於電話中亦未同意借車，被告並未徵得乙○○同意借用該車
    。又證人乙○○於本院審理時結證稱：97年2月23日，伊不
    知道被告要開走車子，伊那天去廟會，當天被告沒有工作，
    伊5點多回家後發現車子不見，問伊24歲之女兒車子為何不
    見了，伊女兒說被告問伊是否在家，她說伊不在家，被告就
    把車子開走了。被告是先從大發不鏽鋼工廠，開車到伊住處
    等語（見本審卷第46-47頁），是被告當日雖將上揭自用小
    貨車開到乙○○住處欲借用該車，然乙○○既不在家，其未
    徵得乙○○同意借用該車，豈能逕行開走該車。此外，證人
    乙○○於本院審理時結證稱：被告沒有詢問伊女兒是否可以
    把車子開走，也沒有告知伊女兒他要把車子開走等語（見本
    審卷第47、49頁），足見被告並未徵得乙○○女兒同意開走
    該車，或請其代為轉告乙○○，且縱認被告辯稱有請乙○○
    女兒轉告屬實，然乙○○女兒既未為同意之表示，被告自不
    得開走該車。是被告明知必須徵得乙○○同意始得借用上揭
    自用小貨車，其未徵得乙○○同意，即將自用小貨車開走，
    其有不法所有之意圖甚明。
  (三)綜上所述，被告於警詢及偵查時之自白，核與事實相符，其
    於本院審理時翻異前詞，而為上開辯解，顯係臨訟卸責，不
    足採信。本件事證明確，被告竊盜之犯行堪予認定。
三、核被告所為，係犯刑法第320條第1項之竊盜罪。被告前因竊
    盜案件，經本院以92年度易字第55號判處有期徒刑7月確定
    ，於93年5月9日執行完畢，此有臺灣高等法院被告前案紀錄
    表1份在卷可參，其受徒刑之執行完畢後，5年以內故意再犯
    本件有期徒刑以上之罪，為累犯，應依刑法第47條第1項規
    定加重其刑。原審以被告罪證明確，予以論罪科刑，固非無
    見，然被告於原審97年4月30日判決後，已於97年5月6日與
    被害人達成和解，有和解書1份附卷可稽（見本審卷第5頁）
    ，原審未及審酌此部分，容有未洽，被告否認犯行仍執前詞
    提起上訴，固無足採，惟被告以已與被害人和解為由提起上
    訴為有理由，應由本院將原判決撤銷改判。爰審酌被告國中
    肄業之智識程度，行為之手段，與被害人之關係，被害人所
    受之損害，自用小貨車之價值，該車業經被害人領回，及被
    告否認犯行之犯後態度，惟已與被害人達成和解，經被害人
    當庭表示原諒不予追究等一切情狀，量處如主文第2項所示
    之刑，並諭知易科罰金之折算標準。
據上論斷，應依刑事訴訟法第455條之1第1項、第3項、第369條
第1項、第364條、第299條第1項前段，刑法第320條第1項、第47
條第1項、第41條第1項前段，刑法施行法第1條之1第1項、第2項
前段，判決如主文。
本案經檢察官廖俊豪到庭執行職務。
中    華    民    國    97    年    6     月    30    日
                     刑事第二庭  審判長法  官   沈福財
                                       法  官   林青怡
                                       法  官   卓春慧
上列正本證明與原本無異。
本件不得上訴。
中    華    民    國    97    年    6     月    30    日
                                       書記官   李玫娜
附錄本案論罪科刑法條全文：
刑法第320條第1項：
意圖為自己或第三人不法之所有，而竊取他人之動產者，為竊盜
罪，處5年以下有期徒刑、拘役或5百元以下罰金。


司法院資訊處製作；財團法人民間司法改革基金會備份。
